【裁判字號】    95,訴,78
【裁判日期】    950418
【裁判案由】    違反槍砲彈藥刀械管制條例
【裁判全文】
臺灣臺南地方法院刑事判決                95年度訴字第78號
公  訴  人  臺灣臺南地方法院檢察署檢察官
被      告  乙○○
                    另案於臺灣臺南監獄臺南分監執行中
指定辯護人  郭常錚律師
上列被告因違反槍砲彈藥刀械管制條例案件，經檢察官提起公訴
（94年度核退偵字第429號），本院判決如下：
    主  文
乙○○未經許可，持有子彈，累犯，處有期徒刑壹年陸月，併科
罰金新台幣拾伍萬元，罰金如易服勞役，以銀元參佰元即新台幣
玖佰元，折算壹日；扣案如附表編號四、五所示之物沒收。又共
同連續未經許可，製造可發射子彈具有殺傷力之槍枝，處有期徒
刑陸年，併科罰金新臺幣肆拾萬元，罰金如易服勞役，以罰金總
額與陸個月之日數比例折算；扣案如附表編號一至三、六至十六
所示之物沒收。應執行有期徒刑柒年肆月，併科罰金新台幣伍拾
萬元，罰金如易服勞役，以罰金總額與陸個月之日數比例折算，
扣案如附表所示之物，均沒收。
    事  實
一、乙○○前於民國八十一年間，因違反麻醉藥品管理條例案件
    ，經本院以八十年度易字第三四八五號案判處有期徒刑八月
    確定，於八十二年七月四日執行完畢。
二、乙○○明知未經許可不得持有具殺傷力之各式子彈，竟於八
    十四年間，在高雄縣路竹鄉某處，向某一不詳姓名駕駛計程
    車之男子，以每顆新臺幣（下同）九百元之代價，購買附表
    編號四、五所示子彈，未經許可持有之，並藏放在其臺南縣
    永康市○○路四二七巷二弄四十五號住處。
二、乙○○復另行基於製造手槍及子彈之概括犯意，於九十四年
    五月間，在台南市○○○路某家模型玩具店，購買附表編號
    一、二、三、十至十三所示玩具手槍五把，並經由網際網路
    連線上網，在奇摩拍賣網站上尋找販賣槍管之商家綽號阿德
    或阿達之不詳姓名成年男子。二人共同基於製造槍、彈之犯
    意聯絡，由阿德或阿達之人先行製作附表編號一至三及十 (
    其中二支金屬色之槍管)所示金屬槍管五支，及附表編號六
    所示制式子彈與編號七至九所示子彈彈頭、彈殼、底火數組
    後，交付乙○○，由乙○○連續於九十四年五、六月間將金
    屬槍管以附表編號十四、十五所示工具，組裝製造如附表編
    號一至三所示具有殺傷力之手槍三枝 (附表編號十其中二支
    黑色槍管，係玩具手槍拆卸下之玩具槍管），及由乙○○另
    向不知名之五金行購買工程用之黑色火藥一批，用以裝填火
    藥，連續製造附表編號七、八 (其中一顆具有殺傷力)所示
    具有殺傷力之子彈及編號八 (其中六顆)、九所示不具殺傷
    力之子彈。嗣經警於九十四年六月十日中午十二時四十分許
    ，在台南縣永康市○○路四二七巷二弄四十五號，當場查獲
    如附表所示之物，始查知上情。
二、案經高雄市政府警察局楠梓分局報請臺灣臺南地方法院檢察
    署檢察官偵查起訴。
    理  由
一、訊據被告乙○○對於上揭持有子彈及購買金屬槍管、火藥、
    玩具手槍、子彈，以組裝改造手槍、子彈之犯行，於本院審
    理時坦承不諱 (被告於本院審理中供稱其係九十三年五、六
    月間組裝槍械，應係誤記，正確時間應係九十四年五、六月
    間)，惟矢口否認有製造手槍之犯行。辯稱：我只是組裝手
    槍，不是製造手槍，如果組裝手槍是犯製造手槍罪的話，我
    才承認；我組裝的槍枝只有一枝組裝成功，另外二枝失敗，
    不具殺傷力；組裝手槍不需要工具，扣案如附表編號十四、
    十五所示之工具，不是製造手槍的工具，是我從事電腦組裝
    、硬體維修及重灌軟體業的工具云云。
二、經查：被告組裝上揭玩具槍枝、子彈及持有製式子彈之事實
    ，業據被告於警詢 (見警卷第1~3頁)、檢察官偵查中 (見94
    年度核退偵字第429號卷「以下簡稱偵一卷」第4~6、40、41
    頁、94年度偵字第7684號卷第8、9頁)及本院審理中坦承不
    諱，且有扣案如附表所示之物可證，此部分事實當可認定。
三、次查，本件就犯罪事實部分應審酌者厥為：(一)被告所製造如
    附表編號一至三所示之手槍是否均具有殺傷力，抑或如被告
    述，僅一枝具有殺傷力？(二)扣案如附表編號十四、十五所示
    工具是否為供製造槍彈所用之物？以下分述之：
  (一)扣案附表編號一至三所示槍枝，經送內政部警政署刑事警察
    局鑑定結果，認為：附表編號一所示槍枝 (槍枝管制編號
    ：0000000000號)，認係由仿BERRTA廠84型半自動手槍製造
    之玩具手槍換裝土造金屬滑套、槍管而成之改造手槍，機械
    性能正常可擊發適用子彈，認具殺傷力。附表編號二所示
    槍枝 (槍枝管制編號：0000000000號)，認係由仿COLT廠CAL
    IB ER 25型半自動手槍製造之玩具手槍換裝土造金屬槍管製
    造而成之改造手槍，機械性能良好可擊發適用子彈，認具殺
    傷力。附表編號三所示槍枝 (槍枝管制編號：0000000000
    )，認係由仿COLT廠CALIB ER 25型半自動手槍製造之玩具手
    槍換裝土造金屬槍管製造而成之改造手槍，機械性能良好可
    擊發適用子彈，認具殺傷力等語。足認被告改造而成之三枝
    手槍均已改造完成，且具有殺傷力，其辯稱僅成功改造完成
    一枝云云，顯不足信。
  (二)被告於警詢 (見偵一卷第5頁)、檢察官偵查中 (見偵一卷第
    84頁)均供稱，我是做木工的，扣案之工具是我做木工的工
    具，不是供組裝槍枝之工具云云，至本院審理中改稱：扣案
    工具是我組裝電腦用的云云 (見本院審理筆錄第7頁)，其供
    詞前後矛盾，真實性已令人起疑。又木材與金屬之硬度及材
    質不同，金屬較硬，木材較軟，因此切割或研磨金屬之加工
    工具其材質需含碳量較高，即硬度較高之材質，又由於金屬
    加工時產生之碎削較小，因此加工工具上導出碎削之空間不
    需預留太大之空間；而切割或研磨木材之加工工具，因木材
    之硬度遠較金屬為低，因此加工工具不能使用含碳量高之加
    工工具，蓋含碳量高之工具易碎，容易因其硬度高不注易碰
    撞而導致碎裂，故應使用低含碳量而延展性高之工具，再加
    上木材加工具後產生之碎削較大，因此加工具上應預留較大
    之導出碎削空間，因此究係木材之加工工具，抑或金屬之加
    工工具，極容易由外觀上辨別得知，本件扣案如附表編號十
    四、十五所示工具，其硬度高，工具上之碎削導出空間狹小
    ，一望即知係金屬材料之加工工具，而非木材材料之加工工
    具，因此被告於警詢及檢察官偵查中辯稱扣案工具係供木工
    所用之物云云，不足採信。又電腦組裝與硬體維修僅需使用
    起子等小型工具卸下鏍絲拆解外殼，以進行檢修，且電腦外
    殼均為固定尺寸，並無使用工具改變外型之可能，至於重灌
    軟體，更無使用加工工具之情形，而扣案附表編號十四、十
    五所示砂輪、鑽頭等工具，根本非供電腦硬體維修所需使用
    之工具，被告所辯，亦不足採信。末查被告向他人購得金屬
    槍管，然其尺寸、規格是否合乎其所購得之玩具手槍尺寸、
    規格，尚未可知，常需有相當之鑽磨、裁截、鎚擊、固定、
    修整、測量之工具始得加工改造完成。而依扣案之工具內有
    鑽頭、砂輪、角尺等物，均洽可提供前揭加工所需。再扣案
    如附表編號一所示之改造手槍，除金屬槍管外，尚更換金屬
    滑套，此有前揭鑑定意見書一紙附卷可稽，而被告並未供稱
    向綽號阿德或阿達之人購買金屬滑套，依此足以推認該滑套
    應係被告利用扣案之工具所製造而成，亦知扣案之工具確屬
    製造槍械所用之工具無訛。被告此部分所辯不足採信。
  (三)依此，足認被告所製造之手槍全部具有殺傷力，扣案之工具
    亦係供被告製造槍彈所用之物，其辯稱不足採信。
四、又扣案之子彈經內政部警署鑑定結果：
  (一)送鑑直徑9mm子彈五顆，其中四顆 (即附表編號四所示之子
    彈) 係9mm制式子彈，採一顆試射，認均具有殺傷力。另一
    顆 ( 即附表編號五所示之子彈)係土造金屬彈殼加裝直徑
    9mm金屬彈頭而成之士造子彈，經試射結果，可擊發，認具
    有殺傷力。
  (二)送鑑直徑6.35mm制式子彈三顆 (即附表編號六所示之子彈)
    ，認均具有殺傷力。
  (三)送鑑土造金屬彈殼加裝直徑7.9mm~8.1mm金屬彈頭之土造子
    彈八顆 (即附表編號七所示之子彈)，經試射三顆，均可擊
    發，認均具有殺傷力。
  (四)送鑑土造金屬彈殼加裝直徑6.9mm~7.0mm金屬彈頭之土造子
    彈七顆 (即附表編號八所示之子彈)，經試射二顆，其中一
    顆可擊發具有殺傷力，另一顆雖可擊發，但發射動能甚微，
    認不具有殺傷力。其餘子彈未經認定是否具有殺傷力，本院
    認為既無法證明具有殺傷力，應認為不具有殺傷力。
  (五)送鑑口徑0.27mm制式子彈彈殼加裝直徑5.9mm金屬彈頭之改
    造子彈一顆 (即附表編號九所示之子彈)，經試射結果雖可
    擊發，但發射動能甚微，認不具有殺傷力。
  有內政部警政署刑事警察局九十四年七月十一日刑鑑字第0940
  096505號鑑定書一紙附卷可稽(見偵一卷第9頁)
五、綜上所述，足認被告自白之部分與事實相符，當可採信；所
    辯部分，與事實不符，不足採信，本件事證已甚明確，被告
    犯行堪以認定，應予依法論科。
六、(一)核被告：
    持有附表編號四、五所示子彈部分，係犯槍砲彈藥刀械管
      制條例第十二條第四項之持有子彈罪。
    被告將無殺傷力之玩具手槍，更換金屬槍管，成為具有殺
      傷力之改造手槍，自屬製造手槍之行為，故被告製造附表
      編號一至三所示槍枝部分，係犯槍砲彈藥刀械管制條例第
      八條第一項之製造手槍既遂罪。
    附表編號十至十三所示玩具手槍零件，雖未改造完成，然
      綽號阿德或阿達之男子，既已製造槍管完成，並交付被告
      ，被告且已將玩具手槍拆解，即屬已著手於手槍之製造行
      為而不遂，係犯槍砲彈藥刀械管制條例第八條第五項、第
      一項之製造手槍未遂罪。
    持有附表編號六所示制式子彈部分，係犯槍槍砲彈藥刀械
      管制條例第十二條第四項之持有子彈罪。
    製造附表編號七所示具有殺傷力之子彈及編號八所示其中
      一顆具有殺傷力之子彈部分，係犯槍砲彈藥刀械管制條例
      第十二條第一項之製造子彈既遂罪。
    製造附表編號八所示其中六顆不具殺傷力之子彈及編號九
      所示不具有殺傷力之子彈部分，係犯槍砲彈藥刀械管制條
      例第十二條第五項、第一項之製造子彈未遂罪。
    (二)被告所犯前揭製造槍彈之犯行，係以自己共同犯罪之意思
      與綽號阿德或阿達之人共同實施犯罪行為，依刑法第二十
      八條之規定，均為共同正犯。被告先後多次製造手槍、子
      彈既遂與未遂犯行，時間緊接，犯罪構成要件相同，顯係
      基於概括犯意為之，依刑法第五十六條之規定為連續犯，
      以製造手槍、製造子彈既遂一罪論，並加重其刑。又被告
      未經許可，連續製造上開具有殺傷力之槍枝與製造子彈及
      持有附表編號六之制式子彈之行為，屬一行為觸犯數罪名
      之想像競合犯，應依刑法第五十五條前段規定，從一重之
      槍砲彈藥刀械管制條例第十一條第一項之未經許可製造具
      殺傷力之槍枝罪處斷。再被告所犯持有附表編號四、五所
      示子彈及製造手槍之犯行，犯意各別，行為互殊，應分論
      併罰。查被告有前揭事實欄所述論罪科刑紀錄，此有臺灣
      臺南地方法院檢察署刑案資料查註紀錄表、臺灣高等法院
      被告全國前案紀錄表各一紙附卷可稽, 其於執行完畢後五
      年內，再犯本案持有子彈之罪，為累犯 (製造槍彈罪部分
      未構成累犯)，應依刑法第四十七條之規定，就持有子彈
      罪部分，遞加重其刑。爰審酌被告曾有毒品、偽造文書等
      多項前科，有卷附臺灣高等法院被告前案紀錄表一紙可稽
      ，品行欠佳。而目前社會治安因槍枝氾濫而日益惡化，持
      槍者動輒奪人生命，被告猶非法持有、製造槍枝及子彈，
      嚴重危害社會治安，及被告犯罪後在證據明確之情形下僅
      坦承部分犯行，難認其犯後態度良好等一切情狀，量處如
      主文所示之刑及定其應執行之刑與易服勞役之折算標準，
      以資懲儆。
七、扣案如附表編號一至七所示具有殺傷力之手槍及子彈與編號
    八所示其中一顆具有殺傷力之子彈，均係違禁物，爰依刑法
    第三十八條第一項第一款之規定宣告沒收。又附表編號八中
    所示不具殺傷力之子彈與編號十至十六所示之玩具手槍零件
    、工具、火藥等物，爰依刑法第三十八條第一項第二款之規
    定，宣告沒收。又經試射之子彈，已失其殺傷力，且成廢棄
    物 (均如附表所示)，爰不另為沒收之宣告，附此敘明。
八、據上論斷，應依刑事訴訟法第二百九十九條第一項前段，槍
    砲彈藥刀械管制條例第十一條第一項、第五項、第十二條第
    一項、第五項，刑法第十一條前段、第二十八條、第五十六
    條、第五十五條、第四十二條第二項、第三項、第四十七條
    、第五十一條第五款、第三十八條第一項第一款、第二款，
    罰金罰鍰提高標準條例第二條規定，判決如主文。
本案經檢察官 甲○○ 到庭執行職務
中    華    民    國     95     年    4    月    18    日
               法院刑事第十庭
                            審判長法  官  吳勇輝
                                  法  官  張維君
                                  法  官  蔡直青
以上正本證明與原本無異。
如不服本判決，應於收受送達後10日內向本院提出上訴書狀（應
附繕本）。
                                  書記官  沈建杉
中    華    民    國    95    年    4     月    18    日
附錄法條：
槍砲彈藥刀械管制條例：
第 8 條
未經許可，製造、販賣或運輸鋼筆槍、瓦斯槍、麻醉槍、獵槍
  、空氣槍或第四條第一項第一款所定其他可發射金屬或子彈具
  有殺傷力之各式槍砲者，處無期徒刑或五年以上有期徒刑，併
  科新臺幣一千萬元以下罰金。
未經許可，轉讓、出租或出借前項所列槍枝者，處五年以上有
  期徒刑，併科新臺幣一千萬元以下罰金。
意圖供自己或他人犯罪之用，而犯前二項之罪者，處無期徒刑
  或七年以上有期徒刑，併科新臺幣一千萬元以下罰金。
未經許可，持有、寄藏或意圖販賣而陳列第一項所列槍枝者，
  處三年以上十年以下有期徒刑，併科新臺幣七百萬元以下罰金
  。
第一項至第三項之未遂犯罰之。
第 12 條
未經許可，製造、販賣或運輸子彈者，處一年以上七年以下有
  期徒刑，併科新台幣五百萬元以下罰金。
未經許可，轉讓、出租或出借子彈者，處六月以上五年以下有
  期徒刑，併科新台幣三百萬元以下罰金。
意圖供自己或他人犯罪之用，而犯前二項之罪者，處三年以上
  十年以下有期徒刑，併科新台幣七百萬元以下罰金。
未經許可，持有、寄藏或意圖販賣而陳列子彈者，處五年以下
  有期徒刑，併科新台幣三百萬元以下罰金。
第一項至第三項之未遂犯罰之。
附表：
┌──┬────────────┬──┬────────┐
│編號│品                    名│數量│是否具有殺傷力  │
├──┼────────────┼──┼────────┤
│ 一 │仿貝瑞塔手槍(含彈匣1個) │1枝 │具有殺傷力      │
│    │(槍枝管制編號：000000000│    │                │
│    │4號)                    │    │                │
├──┼────────────┼──┼────────┤
│ 二 │仿FS-0419型COLT手槍(含彈│1枝 │具有殺傷力      │
│    │匣1個)(槍枝管制編號：110│    │                │
│    │0000000號)              │    │                │
├──┼────────────┼──┼────────┤
│ 三 │仿FS-0419型COLT手槍(含彈│1枝 │具有殺傷力      │
│    │匣1個)(槍枝管制編號：110│    │                │
│    │0000000)                │    │                │
├──┼────────────┼──┼────────┤
│ 四 │9mm制式手槍彈           │3顆 │均具有殺傷力 (試│
│    │                        │    │射1顆，剩餘3顆) │
├──┼────────────┼──┼────────┤
│ 五 │9mm改造手槍彈           │0顆 │具有殺傷力 (經試│
│    │                        │    │射1顆，剩餘0顆) │
├──┼────────────┼──┼────────┤
│ 六 │6.35mm制式子彈          │3顆 │具有殺傷力      │
├──┼────────────┼──┼────────┤
│ 七 │7.9mm~8.1mm子彈         │5顆 │均具有殺傷力 (  │
│    │                        │    │試射3顆，剩餘5顆│
│    │                        │    │)               │
├──┼────────────┼──┼────────┤
│ 八 │6.9mm~7.0mm子彈         │5顆 │經試射2發，其中 │
│    │                        │    │1發認為具有殺傷 │
│    │                        │    │力，另1發認不具 │
│    │                        │    │殺傷力。其餘部分│
│    │                        │    │鑑定報告未予認定│
│    │                        │    │，無法證明其有殺│
│    │                        │    │傷力。(剩餘5發) │
│    │                        │    │                │
├──┼────────────┼──┼────────┤
│ 九 │0.27制式子彈外殼加裝5.9m│0顆 │試射1發，認不具 │
│    │m金屬彈頭而成之子彈     │    │殺傷力(剩餘0發) │
├──┼────────────┼──┼────────┤
│ 十 │仿FS-0419型COLT手槍槍管 │4支 │註：其中2支金屬 │
│    │                        │    │色者為被告所購得│
│    │                        │    │之金屬槍管；另2 │
│    │                        │    │支黑色者為，所購│
│    │                        │    │得玩具手槍之槍管│
│    │                        │    │。              │
├──┼────────────┼──┼────────┤
│十一│仿FS-0419型COLT手槍槍身 │2支 │                │
├──┼────────────┼──┼────────┤
│十二│仿FS-0419型COLT手槍滑套 │1支 │                │
├──┼────────────┼──┼────────┤
│十三│仿FS-0419型COLT手槍撞針 │1批 │                │
│    │、彈簧零件              │    │                │
├──┼────────────┼──┼────────┤
│十四│工具、砂輪、鑽頭等      │1盒 │                │
├──┼────────────┼──┼────────┤
│十五│電鑽                    │1座 │                │
├──┼────────────┼──┼────────┤
│十六│黑色火藥                │18.5│                │
│    │                        │克  │                │
└──┴────────────┴──┴────────┘


司法院資訊處製作；財團法人民間司法改革基金會備份。
